臺灣高等法院高雄分院刑事判決　　　　　　　　　　九十一年度上易字第八一號
　　上　訴　人　台灣高雄地方法院檢察署檢察官
　　被　　　告　甲○○
　　　　　　　　乙○○
右上訴人因被告等竊盜案件，不服臺灣高雄地方法院九十年度易字第三三一三號中華
民國九十一年四月四日第一審判決（起訴案號：臺灣高雄地方法院檢察署八十九年度
偵字第一四五○二號），提起上訴，本院判決如左：
    主  文
上訴駁回。
    事  實
一、甲○○與綽號「黑龍」之不詳姓名成年男子共同意圖為自己不法之所有，於民國
    八十九年五月二十日晚上十時許，由甲○○駕駛其所有車牌號碼ＰＱ－九三九一
    號自用小客車，搭載綽號「黑龍」之男子，共同至高雄縣大寮鄉○○村○○路農
    田中，由「黑龍」下手竊取丙○○向林進德購得置於該處之住友牌Ｓ二八０Ｆ二
    －六二八四型挖土機一部，得手後由綽號「黑龍」之人以預放在該處之拖板車，
    載往由乙○○之胞弟向國有財產局承租之屏東縣萬丹鄉灣內村井仔頭堤防外河川
    地上停放，嗣因丙○○尋找發覺其所有挖土機停放於上址，而循線查獲上情。
二、案經高雄縣警察局鳳山分局移送臺灣高雄地方法院檢察署檢察官偵查起訴。
    理  由
壹、被告甲○○部分：
一、訊據被告甲○○矢口否認有前述竊盜之犯行，辯稱：我係以新台幣（下同）二十
    六萬元向綽號「黑龍」之人購入該挖土機，供自己耕作之用，並非與「黑龍」共
    同竊取云云。惟查右揭竊盜事實，業據被告甲○○於警訊時供稱：「該挖土機是
    我於八十九年五月二十日晚上二十二時夥同一位綽號「阿龍」之男子在高雄縣大
    寮鄉○○村○○路（農田裡）竊取的，當時是由綽號「阿龍」（即綽號「黑龍」
    ）之男子提議，並稱已選好目標，我即駕駛車牌號碼ＰＱ─九三九一號自小客車
    前往竊取地，並由「阿龍」親自上挖土機駕駛座，將挖土機開上事先預備在原地
    的拖板車上面，我們便各自駕駛逃離現場，經過約十天後，我才知道「阿龍」將
    挖土機載運至屏東縣萬丹鄉灣內村井仔頭溪邊藏匿」等語（見警訊卷第三頁），
    已坦承犯行，甚為詳盡，核與被害人丙○○於警訊所指稱：該挖土機牌型為住友
    Ｓ二八○Ｆ二─六二八式，是於八十九年五月二十日晚上二十二時在高雄縣大寮
    鄉○○村○○路（農田裡）遭竊的等語（見警訊卷第一頁），於偵查中所指稱：
    我的挖土機原本放在高雄縣大寮鄉上寮村田地裡，八十九年五月二十一日晚上十
    點多發現被偷走等失竊情節（見偵查卷第四十二頁反面）相符，並有贓物領結、
    租約、高雄縣警察局林園分局受理刑事案件報案三聯單各一份附卷可稽，而被告
    於原審審理時，被詢及為何於警訊時坦承是與「黑龍」一起竊盜時，初時沈默不
    語，復經追問警訊筆錄是否其閱後始簽名等情時，其亦坦承無訛（見原審卷第二
    十三頁），且其於偵查中檢察官初訊時，供稱：是「黑龍」偷的，我當時喝醉酒
    在旁邊睡覺等語（見偵查卷第二十四頁背面），嗣經檢察官再次訊問時，則改稱
    ：「黑龍」跟我說有一部挖土機要賣給我，他就開一部拖板車，我自己開自用小
    客車，他帶我去上寮村看挖土機等語（見偵查卷第二十九頁背面），前後供述不
    一，而被告甲○○就上開挖土機之市價若干，初稱不清楚（見同上偵訊筆錄），
    迨檢察官再次訊問時，又改稱三十萬元（見偵查卷第三十四頁背面），於原審審
    理時復供稱：我是以二十六萬元向黑龍購買該挖土機云云（見原審卷第七十七頁
    ），顯見其供述反覆不一，閃爍其詞，又被告自承其從事農務，購買上開挖土機
    係為預備下雨時整理農地使用等情，然上開挖土機價值不菲，衡情被告豈有全然
    未打探市場行情，即率以二十六萬元購得，購入後又閒置於上址不用，僅迨下雨
    時始供整理農地？是其前述所辯，顯係事後卸責之詞，不足採信，事證明確，被
    告甲○○之犯行堪以認定。
二、核被告甲○○所為，係犯刑法第三百二十條第一項之竊盜罪，其與綽號「黑龍」
    之不詳姓名成年男子間，有犯意聯絡及行為分擔，應論以共同正犯。
三、原審因而適用刑法第三百二十條第一項、第二十八條、第四十一條第一項，罰金
    罰鍰提高標準條例第一條前段、第二條之規定，並審酌被告甲○○貪圖不法利益
    ，竊取他人財物，所竊之物價值不菲，犯後猶否認犯行，不知反省，惟素行尚佳
    ，有台灣高雄地方法院檢察署被告刑案資料查註紀錄表在卷可稽等一切情狀，量
    處有期徒刑六月，如易科罰金以三百元折算一日，其認事用法均無不合，量刑亦
    屬適當，檢察官上訴意旨，以被告迄未透漏共犯「黑龍」之真實姓名，惡性重大
    ，原審量刑過輕，指摘原判決此部分不當，非有理由，應予駁回。
貳、被告乙○○部分：
一、公訴意旨略以：被告乙○○與甲○○、綽號「黑龍」之某不詳姓名年籍者等三人
    ，基於共同犯意之聯絡，於民國（下同）八十九年五月二十一日，在高雄縣大寮
    鄉上寮村附近田地內，分由甲○○與綽號「黑龍」之某不詳姓名年籍男子等二人
    ，出面竊取被害人丙○○所有之挖土機，得手後藏放於上述由被告乙○○之弟向
    經濟部水利局承租，而由被告乙○○使用之溪埔地上，再由被告乙○○出面與被
    害人丙○○洽談買回事宜，因認被告乙○○與被告甲○○等人共犯刑法第三百二
    十條第一項之竊盜罪嫌云云。
二、本件公訴人認被告乙○○涉有前述竊盜罪嫌，無非以上述挖土機置於被告乙○○
    所使用之土地上，又由被告乙○○出面與被害人丙○○洽談買回事宜，而認被告
    乙○○自始即與被告甲○○等人就上述竊盜犯行有犯意聯絡，為主要論據。經訊
    據被告乙○○堅決否認上開犯行，並辯稱：是甲○○向其父親借地置放挖土機，
    因為那裡地勢較高，且係經其父親及被告甲○○先後告知，始知上開挖土機置放
    在上開其所使用之土地上，並不知是被告甲○○所竊得之物，亦未參與行竊等語
    。
三、按犯罪事實應依證據認定之，無證據不得推定其犯罪事實，刑事訴訟法第一百五
    十四條定有明文。又認定不利於被告之事實，須依積極證據，苟積極證據不足為
    不利於被告事實之認定時，即應為有利於被告之認定，更不必有何有利之證據，
    最高法院三十年上字第八一六號著有判例；經查：
（一）同案被告甲○○於警訊時供稱：「乙○○並未參與其與綽號「黑龍」不詳年籍
      之男子所為本件之竊盜行為，其竊取被害人丙○○所有之挖土機時，乙○○亦
      不知情」、「乙○○係於被害人丙○○委託其找尋當天，即打我000000
      0000號行動電話，告知該挖土機係一位叫丙○○所有，後於六月二十日乙○○再打電話給我，要我帶他看挖土機藏匿地點，事後其共有六月二十二日、
      同月二十四日、同月二十六日三次告知乙○○再轉知丙○○，如要要回該挖土
      機，必須付出二十五萬元及一萬元傭金共二十六萬元，如有交易成功，以一萬
      元酬謝乙○○等語（見警卷第四頁），於偵查中亦供稱：「我是跟乙○○之父
      親說要將挖土機停放在他的河川地，因該河川地比較高」、「在過了二天乙○○從台南回來才跟他說等語（見偵卷第三十四頁反面），於本院審理時復供稱
      ：被告乙○○並未參與行竊等語（見本院卷九十一年六月十二日訊問筆錄），
      ，均供述被告乙○○未參與行竊。
（二）被害人丙○○於偵查中指稱：其係因友人告知曾在大寮萬大橋下看到此部挖土
      機，經循線始找到乙○○等情（見偵卷第四十二頁反面），顯見並非被告乙○○藉此部挖土機而趁機向被害人勒贖，且被害人丙○○復指稱：被告乙○○說
      對方一定要足二十六萬元，其中二十五萬元是偷車的人要的，一萬元是中間人
      要拿的，沒有說是何人要的（見偵卷第四十二頁至第四十三頁），若被告乙○○確有與被告甲○○共同竊取上開挖土機，衡情亦應與被告甲○○平分贓款方
      是，豈有獨向被害人丙○○另行索取一萬元仲介費用之理，是既無積極證據足
      以證明被告乙○○就被告甲○○竊取上開挖土機乙事知情，自不能因該挖土機
      係停放在其使用之土地上，復由被告乙○○與被害人丙○○洽談取回挖土機一
      事，遽推斷其與被告甲○○竊取上開挖土機一事有犯意聯絡，是公訴人所舉證
      據均不足認定被告乙○○有共犯竊盜罪嫌，要屬不能證明被告乙○○犯罪。
四、原審因而為被告乙○○無罪之諭知，經核尚無不合，檢察官上訴意旨，以被告乙○○仍應負竊盜罪責，指摘原判決此部分不當，非有理由，應予駁回。
據上論結，應依刑事訴訟法第三百六十八條，判決如主文。
本案經檢察官劉文水到庭執行職務。
中    華    民    國      九十一      年      七      月     四   日
                              臺灣高等法院高雄分院刑事第七庭
                                  審判長法官  李春昌
                                        法官  莊飛宗
                                        法官  黃憲文
右正本證明與原本無異。
不得上訴。
                                  法院書記官  黃英彥
中    華    民    國      九十一      年      七      月    四    日
附錄：本判決論罪科刑法條：
刑法第三百二十條第一項
意圖為自己不法之所有或第三人不法之所有，而竊取他人之動產者，為竊盜罪，處五
年以下有期徒刑、拘役或五百元以下罰金。
